【裁判字號】    99,訴,2409
【裁判日期】    990831
【裁判案由】    損害賠償等
【裁判全文】
臺灣臺北地方法院民事判決              99年度訴字第2409號
原      告    買屋知識家股份有限公司
法定代理人    乙○○
訴訟代理人    謝恩華律師
被      告    日出建設聯合開發股份有限公司
兼法定代理人  丙○○
被      告    甲○○
上列當事人間損害賠償等事件，本院於民國99年8月5日言詞辯論
終結，判決如下：
    主  文
被告應連帶給付原告新臺幣拾萬伍仟元，及自民國九十八年七
月九日起至清償日止，按週年利率百分之五計算之利息，並將被
告日出建設聯合開發股份有限公司所有坐落於臺中市○○○路○
段三五號之三營業場有關如附圖所示內外一切圖案、商標、商號
及其他足以表彰原告體系之識別物拆除或容許原告代為拆除。
原告其餘之訴駁回。
訴訟費用由被告連帶負擔百分之九十九，餘由原告負擔。
本判決原告勝訴部分，於原告以新臺幣陸拾伍萬貳仟元為被告預
供擔保，得假執行。但被告如於假執行程序實施前以新臺幣壹佰
玖拾伍萬伍仟元為原告預供擔保，得免為假執行。
原告其餘假執行之聲請駁回。
    事實及理由
壹、程序部分：
一、按「當事人得以合意定第一審管轄法院。但以關於由一定法
    律關係而生之訴訟為限。前項合意，應以文書證之」，民事
    訴訟法第24條定有明文。經查，本件兩造業於「臺灣房屋特
    許加盟契約書」（下稱系爭契約）第29條合意以臺灣臺北地
    方法院為第一審管轄法院，是本院就本件訴訟自有第一審管
    轄權，合先敘明。
二、本件被告日出建設聯合開發股份有限公司（下稱被告日出建
    設公司）、丙○○經合法通知，未於言詞辯論期日到場，核
    無民事訴訟法第386條所列各款情形，爰依原告之聲請，由
    其一造辯論而為判決。
貳、實體部分：
一、原告起訴主張
  (一)被告日出建設公司於民國97年6月17日邀同被告丙○○、甲
    ○○為連帶保證人，與原告簽訂系爭契約，由原告授權被告
    在臺中市○○○路○段35號之3營業場使用「臺中高鐵特許加
    盟店」全銜為其對外公開使用商標及名稱，經營不動產買賣
    相關仲介業務，於97年8月至98年3月期間之品牌使用權利月
    費為每月新臺幣（下同）0元，於98年4月至101年3月期間品
    牌使用權利月費則每月3萬5000元，詎被告於98年4月至6月
    期間積欠品牌使用權利月費共計10萬5000元（3萬5000×3＝
    10萬5000），另積欠申購CIS物品費7061元未付，共欠原告
    11萬0061元（10萬5000＋7061＝11萬0061），經原告多次口
    頭催告均未置理，原告依系爭契約第24條第4項第1款：「乙
    方（即被告日出建設公司）有下列行為之一，經甲方（即原
    告）以書面通知限期改正，逾期仍未改正，甲方得逕行終止
    本契約：1.各項應繳納款項，遲延繳納完畢。」之約定，於
    98年7月8日以臺中公益路郵局第439號存證信函對被告為終
    止之意思表示，並請求被告連帶償還上揭積欠品牌使用權利
    月費共計10萬5000元及申購CIS物品費7061元。再者，兩造
    於系爭契約第36條第3項約定「乙方營業場所內、外佈置與
    招牌上衣切圖案、商標、商號及其他足以表彰甲方體系之識
    別物於授權期滿或本契約終止、解除、撤銷時應立即拆除，
    如有違反乙方願意支付懲罰性違約金新臺幣20萬元整予甲方
    ，且留置未拆之物視為廢棄物，得由甲方代為拆除，其拆除
    所衍生費用甲方得逕自乙方所繳交之履約保證金中抵扣」等
    語，今系爭契約業經原告合法終止，被告迄今仍未將被告日
    出建設公司所有坐落於臺中市○○○路○段35號之3營業場有
    關如附圖所示內外一切圖案、商標、商號及其他足以表彰原
    告體系之識別物拆除，原告除得請求被告拆除上揭識別物或
    容許原告代為拆除外，另得請求被告連帶給付違約金20萬元
    ，爰依系爭契約提起本訴，請求被告連帶給付31萬2061元（
    10萬5000＋7061＋20萬＝31萬2061）、拆除上揭識別物或容
    許原告代為拆除。
  (二)為此聲明：
    1.被告應連帶給付原告31萬2061元，及自98年7月9日起至清
      償止，按週年利率5%計算之利息，並將被告日出建設公司
      所有坐落於臺中市○○○路○段35號之3營業場有關如附圖
      所示內外一切圖案、商標、商號及其他足以表彰原告體系
      之識別物拆除或容許原告代為拆除。
    2.願供擔保，請准宣告假執行。
二、被告日出建設公司、丙○○未於言詞辯論期日到場，亦未提
    出書狀作何聲明或陳述。
三、被告甲○○則抗辯略以：
  (一)被告甲○○對於被告日出建設公司於97年6月17日邀同被告
    丙○○、甲○○為連帶保證人，與原告簽訂系爭契約，由原
    告授權被告在臺中市○○○路○段35號之3營業場使用「臺中
    高鐵特許加盟店」全銜為其對外公開使用商標及名稱，經營
    不動產買賣相關仲介業務，另被告日出建設公司積欠98年4
    月至6月期間品牌使用權利月費共計10萬5000元、懲罰性違
    約金20萬元，且系爭契約業經原告於98年7月8日以臺中公益
    路郵局第439號存證信函為終止後，被告日出建設公司並未
    將上揭識別物拆除之事實並無爭執；然原告就其主張被告日
    出建設公司積欠申購CIS物品費7061元之事實，並未提出任
    何證據證明被告日出建設公司確實有向原告申購CIS物品，
    原告該部分請求，顯無足取；再者，原告原係授權被告日出
    建設公司使用「臺中中工特許加盟店」全銜為其對外公開使
    用商標及名稱，嗣後未經被告甲○○同意，擅自與被告日出
    建設公司之法定代理人即被告丙○○變更為「臺中高鐵特許
    加盟店」，該加盟店之名稱嗣後既經他人擅自更改，被告甲
    ○○無庸再負連帶保證人責任，原告自不得請求被告甲○○
    與被告日出建設公司、丙○○負連帶清償責任。
  (二)為此聲明：
    1.原告之訴及假執行之聲請均駁回。
    2.如受不利判決，願供擔保請准宣告免為假執行。
三、被告日出建設公司於97年6月17日邀同被告丙○○、甲○○
    為連帶保證人，與原告簽訂系爭契約，由原告授權被告在臺
    中市○○○路○段35號之3營業場使用「臺中中工特許加盟店
    」全銜為其對外公開使用商標及名稱，經營不動產買賣相關
    仲介業務，於97年8月至98年3月期間之品牌使用權利月費為
    每月0元，於98年4月至101年3月期間品牌使用權利月費則每
    月3萬5000元，被告日出建設公司之法定代理人即被告丙○
    ○變嗣後與原告變更店名全銜為「臺中高鐵特許加盟店」，
    被告於98年4月至6月期間積欠品牌使用權利月費共計10萬50
    00元，經原告多次口頭催告均未置理，原告依系爭契約第24
    條第4項第1款：「乙方（即被告日出建設公司）有下列行為
    之一，經甲方（即原告）以書面通知限期改正，逾期仍未改
    正，甲方得逕行終止本契約：1.各項應繳納款項，遲延繳納
    完畢。」之約定，於98年7月8日以臺中公益路郵局第439號
    存證信函對被告為終止契約之意思表示，並請求被告連帶償
    還積欠費用，又被告日出建設公司所有坐落於臺中市○○○
    路○段35號之3營業場有關如附圖所示內外一切圖案、商標、
    商號及其他足以表彰原告體系之識別物迄今仍未拆除等情，
    為原告及被告甲○○所不爭執，並有系爭契約（見本院卷第
    2至9頁）、臺中公益路郵局第439號存證信函（見本院卷第
    10、11頁）及相關現場照片（見本院卷第14頁）等資料附卷
    足憑，又被告日出建設公司、丙○○對於原告所主張之上揭
    事實，已於相當時期受合法之通知，而於言詞辯論期日不到
    場，亦未提出準備書狀作何爭執，依民事訴訟法第280條第3
    項準用第1項規定，視同自認，自堪信為真實。
四、本件原告起訴主張被告日出建設公司積欠98年4月至6月期間
    積欠品牌使用權利月費共計10萬5000元、申購CIS物品費706
    1元，又系爭契約業經原告以臺中公益路郵局第439號存證信
    函終止後，被告日出建設公司迄今仍未將上揭識別物拆除，
    原告依系爭契約第36條第3項之約定，得請求被告日出建設
    公司拆除上揭識別物並給付懲罰性違約金20萬元，又被告丙
    ○○、甲○○為被告日出建設公司之連帶保證人，應與之負
    連帶清償責任等語，為被告甲○○所否認，是以本件之爭點
    厥為：(一)被告日出建設公司有無積欠申購CIS物品費7061元
    ？(二)原告請求被告甲○○與被告日出建設公司負連帶清償責
    任，有無理由？茲分述如下：
  (一)關於被告日出建設公司有無積欠申購CIS物品費7061元？之
    部分
    1.按「當事人主張有利於己之事實者，就其事實有舉證之責
      任」，民事訴訟法第277條前段定有明文。再按「請求履
      行債務之訴，除被告自認原告所主張債權發生原因之事實
      外，應先由原告就其主張此項事實，負舉證之責任，必須
      證明其為真實後，被告於其抗辯事實，始應負證明之責任
      ，此為舉證責任分擔之原則」，有最高法院43年台上字第
      377號判例可資參照。又按「民法第二百七十五條規定連
      帶債務人中之一人受確定判決，而其判決非基於該債務人
      之個人關係者，為他債務人之利益亦生效力，故債權人以
      各連帶債務人為共同被告提起給付之訴，被告一人提出非
      基於其個人關係之抗辯有理由者，對於被告各人即屬必須
      合一確定，自應適用民事訴訟法第五十六條第一項之規定
      」，亦有最高法院33年上字第4810判例足參照，被告甲○
      ○否認原告主張被告日出建設公司有積欠申購CIS物品費
      7061元之事實，被告日出建設公司、丙○○雖未就上揭事
      實表示意見，惟原告主張被告就其上揭積欠費用應負連帶
      損害賠償責任，而被告甲○○所為上揭抗辯，核屬非基於
      其個人關係所為抗辯且有理由，是依上揭說明，被告甲○
      ○所為前揭抗辯效力亦及於被告日出建設公司、丙○○，
      從而，本件應由原告舉證證明被告日出建設公司確有積欠
      申購CIS物品費7061元。
    2.經查，原告主張被告積欠申購CIS物品費7061元，無非係
      以其所提出相關對帳單、統一發票為其主要依據。然查，
      卷附相關對帳單、統一發票（見本院卷第86至94頁）均係
      原告單方製作，並未經被告日出建設公司簽名確認，無從
      認定被告日出建設公司確有向原告申購CIS物品費，原告
      復無法提出其他證據證明被告日出建設公司有申購上揭物
      品，從而其請求被告就申購CIS物品費7061元部分負連帶
      清償責任，即無理由。
  (二)關於原告請求被告甲○○與被告日出建設公司負連帶清償責
    任，有無理由？之部分
    1.承前所述，被告日出建設公司確有積欠98年4月至6月期間
      積欠品牌使用權利月費共計10萬5000元，經原告以臺中公
      益路郵局第439號存證信函終止契約後，被告日出建設公
      司迄今仍未將上揭識別物拆除；又兩造於系爭契約第36條
      第3項約定「乙方營業場所內、外佈置與招牌上衣切圖案
      、商標、商號及其他足以表彰甲方體系之識別物於授權期
      滿或本契約終止、解除、撤銷時應立即拆除，如有違反乙
      方願意支付懲罰性違約金新臺幣20萬元整予甲方，且留置
      未拆之物視為廢棄物，得由甲方代為拆除，其拆除所衍生
      費用甲方得逕自乙方所繳交之履約保證金中抵扣」等語（
      見本院卷第6頁反面），而按「約定之違約金額過高者，
      法院得減至相當之數額」，雖為民法第252條所明定，此
      規定乃係賦與法院得依兩造所提出之事證資料，斟酌社會
      經濟狀況並平衡兩造利益而為妥適裁量、判斷之權限，非
      謂法院須依職權蒐集、調查有關當事人約定之違約金額是
      否有過高之事實，而因此排除債務人就違約金過高之利己
      事實，依辯論主義所應負之主張及舉證責任，今被告甲○
      ○就上揭懲罰性違約金約定金額是否過高一節，並未為任
      何抗辯，亦無提出任何證據以供本院審酌，且按「違約金
      之約定，為當事人契約自由、私法自治原則之體現，雙方
      於訂約時，既已盱衡自己履約之意願、經濟能力、對方違
      約時自己所受損害之程度等主、客觀因素，本諸自由意識
      及平等地位自主決定，除非債務人主張並舉證約定之違約
      金額過高而顯失公平，法院得基於法律之規定，審酌該約
      定金額是否確有過高情事及應予如何核減至相當數額，以
      實現社會正義外，當事人均應同受該違約金約定之拘束，
      法院亦應予以尊重，始符契約約定之本旨」，亦有最高法
      院93年度台上字第909號裁判意旨參照，准此，上揭有關
      懲罰性違約金20萬元之約款，核無酌減之必要，從而原告
      請求被告日出建設公司、丙○○連帶給付30萬5000元（10
      萬5000＋20萬＝30萬5000），並拆除上揭識別物或容許原
      告代為拆除，應屬有據。
    2.被告甲○○雖抗辯被告日出建設公司於97年6月17日邀同
      被告丙○○、甲○○為連帶保證人，與原告簽訂系爭契約
      ，由原告授權被告日出建設公司使用店名全銜本為「臺中
      中工特許加盟店」，嗣後竟擅自與被告日出建設公司之法
      定代理人即被告丙○○變嗣後與原告變更店名全銜為「臺
      中高鐵特許加盟店」，被告甲○○自無庸負連帶保證人責
      任等云。惟查，「臺中高鐵特許加盟店」與「臺中中工特
      許加盟店」實際經營地址均為「臺中市○○○路○段35號
      之3」，此為被告甲○○所自承（見本院卷第965頁反面）
      ，且核以卷附系爭契約相關約定條文可知，該契約之主要
      內容係由原告授權被告日出建設公司使用「臺灣房屋商標
      」為其對外公開使用商標及名稱，經營不動產買賣相關仲
      介業務，縱原告授權使用店名全銜嗣後業經更改，然並無
      影響各該契約當事人間之權利義務內容，顯非屬變更契約
      內容，自無經被告甲○○同意之必要，從而被告甲○○以
      此抗辯伊無庸負連帶保證人責任，顯不足採。又被告甲○
      ○係系爭契約之連帶保證人，從而原告請求與被告日出建
      設公司、丙○○負連帶給付責任，自屬有據。
五、綜上所述，原告依系爭契約，請求被告連帶給付原告30萬50
    00元，及自98年7月9日起至清償止，按週年利率5%計算之利
    息，並將被告日出建設公司所有坐落於臺中市○○○路○段
    35號之3營業場有關如附圖所示內外一切圖案、商標、商號
    及其他足以表彰原告體系之識別物拆除或容許原告代為拆除
    ，為有理由，應予准許。逾此部分，則無理由，應予駁回。
六、兩造均陳明願供擔保，以代釋明，聲請宣告假執行或免為假
    執行，經核原告勝訴部分，均與法律規定相符，爰分別酌定
    相當之擔保金額予以准許；至原告敗訴部分，其假執行之聲
    請，因訴之駁回而失所附麗，不應准許。
七、本件判決之基礎已臻明確，兩造其餘攻擊防禦方法及主張舉
    證，於判決結果不生影響，無一一審究之必要，附此敘明。
八、據上論結，本件原告之訴為一部有理由，一部無理由，爰依
    民事訴訟法第385條第1項前段、第79條、第85條第2項，第
    390條第2項、第390條第2項判決如主文。
中    華    民    國    99    年    8     月    31    日
                  民事第二庭    法  官  李家慧
以上正本係照原本作成。
如對本判決上訴，須於判決送達後20日內向本院提出上訴狀。如
委任律師提起上訴者，應一併繳納上訴審裁判費。
中    華    民    國    99    年    8     月    31    日
                                書記官  康翠真

司法院資訊處製作；財團法人民間司法改革基金會備份。
